【裁判字號】    97,訴,1947
【裁判日期】    970808
【裁判案由】    違反毒品危害防制條例
【裁判全文】
臺灣彰化地方法院刑事判決              97年度訴字第1947號
                                      97年度訴字第2116號
公  訴  人  臺灣彰化地方法院檢察署檢察官
被      告  甲○○
上列被告因毒品危害防制條例案件，經檢察官提起公訴（97年度
毒偵字第2307、2594號），被告於準備程序中自白犯罪，本院行
簡式審判程序，判決如下：
    主  文
甲○○施用第一級毒品，處有期徒刑玖月；又施用第一級毒品，
處有期徒刑玖月。應執行有期徒刑壹年肆月。
    事實及理由
一、犯罪事實：
  (一)甲○○前因施用毒品經觀察勒戒，88年11月19日執行完畢出
    所。又(1)前因竊盜罪（本院90年度易字第840號判決）經判
    處有期徒刑10月，後經減為有期徒刑5月。(2)因加重竊盜罪
    （本院94年度簡上字第33號判決）經判處有期徒刑1年2月，
    後經減為有期徒刑7月，又因93年1月底至93年12月4月連續
    施用毒品罪（臺灣高等法院台中分院93年度上訴字第1940號
    判決）經判處有期徒刑1年4月，後經減為有期徒刑8月，減
    刑後上述二罪定應執行刑1年2月。(3)又自94年5月2日至同年
    月31日連續施用一級毒品罪，另自93年12月5日起至94年1
    月12日止，連續施用二級毒品罪，經判處有期徒刑1年4月、
    7月（以上均為臺灣雲林地方法院94年度訴字第857號判決）
    ，後經減刑為8月、3月15日；又因連續竊盜罪經（臺灣雲林
    地方法院94年度易字第438號判決）判處有期徒刑1年，後減
    為有期徒刑6月。上述減刑後三罪定應執行刑1年4月。(4)上
    述三項減刑後之應執行刑5月、1年2月、1年4月等三案接續
    執行，97年3月21日假釋出監，應至98年1月16日縮刑假釋期
    滿（不構成累犯）。
  (二)甲○○明知自己在假釋中，竟仍不知珍惜國家法律給予之寬
    典，基於個別施用之犯意，而為下列犯行：
  1.甲○○於97年5月10日晚間7時許，在其位於彰化縣二林鎮○
    ○里○○路23號住處內，以將毒品海洛因摻水置入針筒內注
    射進入體內之方式，施用第一級毒品海洛因1次。
  2.甲○○於97年5月25日晚間7時許，在其位於彰化縣二林鎮○
    ○里○○路23號住處內，以將毒品海洛因摻水置入針筒內注
    射進入體內之方式，施用第一級毒品海洛因1次。
  (三)嗣經臺灣彰化地方法院檢察署觀護人通知報到，於97年5 月
    13日採尿送驗結果呈毒品「嗎啡」陽性反應，始悉上述1.犯
    行。又經觀護人通知報到，於97年5月27日採尿送驗結果呈
    毒品「嗎啡、可待因」陽性反應，始悉上述2.犯行。
二、認定事實之證據及理由：
  (一)被告於本院審理中之自白。
  (二)台灣彰化地方法院檢察署施用毒品犯受保護管束人尿液檢體
    監管紀錄表（97年度毒偵字第2307號卷P.4）（97年度毒偵
    第2594號卷P.4），證明被告97年5月13日、97年5月27日接
    受採尿送驗之事實。
  (三)中山醫學大學附設醫院檢驗科藥物檢測中心尿液檢驗報告書
    （97年度毒偵字第2307號卷P.3）（97年度毒偵字第2594號
    卷P.3）二份，證明被告驗尿呈現「嗎啡」「嗎啡、可待因
    」之陽性反應。按行政院衛生署管制藥物管理局93年7月16
    日管檢字第0930006199號函示意見：「依據Clark's
    Analysis of Drugs and Poisons一書第三版之記載：...
    第一級毒品海洛因亦可代謝成嗎啡，且海洛因常見含有少量
    6-乙醯可待因雜質成分，該成分可代謝為可待因及嗎啡。
    ... 」（參照行政院衛生署管制藥品管理局發行「濫用藥物
    檢驗相關解釋彙編」P.14）故可證明被告因施用海洛因而同
    時檢出「可待因、嗎啡」陽性反應。
  (四)不再送觀察勒戒之理由：
    按毒品危害防制條例於92年7月9日修正公布，自93年1月9日
    施行，其中第20條、第23條將施用毒品之刑事處遇程序，區
    分為「初犯」及「五年內再犯」、「五年後再犯」。依其立
    法理由之說明：「初犯」，經觀察、勒戒或強制戒治後，應
    為不起訴處分或不付審理之裁定；經觀察、勒戒或強制戒治
    執行完畢釋放後，「五年內再犯」者，因其再犯率甚高，原
    實施之觀察、勒戒及強制戒治既已無法收其實效，爰依法追
    訴或裁定交付審理。至於經觀察、勒戒或強制戒治執行完畢
    釋放後，「五年後再犯」者，前所實施之觀察、勒戒或強制
    戒治已足以遮斷其施用毒品之毒癮，為期自新及協助其斷除
    毒癮，仍適用「初犯」規定，先經觀察、勒戒或強制戒治之
    程序。從而依修正後之規定，僅限於「初犯」及「五年後再
    犯」二種情形，始應先經觀察、勒戒或強制戒治程序。倘被
    告於五年內已再犯，經依法追訴處罰，縱其第三次（或第三
    次以上）再度施用毒品之時間，在初犯經觀察、勒戒或強制
    戒治執行完畢釋放五年以後，已不合於「五年後再犯」之規
    定，且因已於「五年內再犯」，顯見其再犯率甚高，原實施
    觀察、勒戒或強制戒治，已無法收其實效，即應依該條例第
    10條處罰（最高法院95年度第7次刑事庭會議決議參照）。
    本件被告前因施用毒品案件，經觀察勒戒，88年11月19日執
    行完畢出所。又於觀察勒戒執行完畢5年內，93年1月底至93
    年12月4月連續施用毒品罪（臺灣高等法院台中分院93年度
    上訴字第1940號判決）、自94年5月2日至同年月31日連續施
    用一級毒品罪，另自93年12月5日起至94年1月12日止，連續
    施用二級毒品罪（臺灣雲林地方法院94年度訴字第857號判
    決），有卷附臺灣高等法院被告前案紀錄表、相關判決書附
    卷可稽。被告既曾於「五年內再犯」，且經法院判處罪刑確
    定，其又於97年5月10日、25日兩度施用毒品，即非屬該條
    例第20條第3項所定「五年後再犯」之情形，仍應論以毒品
    危害防制條例第10條第1項之施用第1級毒品罪。
  (五)被告自白核與事實相符，足堪採信。本件事證明確，被告施
    用第一級毒品犯行，已可認定。
三、論罪科刑：
  (一)核被告所為，係犯毒品危害防制條例第10條第1項之施用第
    一級毒品罪。被告持有毒品低度行為，應為施用之高度行為
    所吸收，不另論罪。被告先後2次施用第一級毒品，時間相
    差約2週，顯係個別起意，應分論併罰。
  (二)量刑審酌：被告自早年就有多項前科，素行不佳，近年來不
    斷涉入吸毒及竊盜犯行，可知毒品引發相關財產犯罪，毒品
    害人不淺，被告顯無悔悟。又被告犯罪後坦承犯行，態度尚
    屬良好等一切情狀，各量處如主文，以示懲儆，並定應執行
    刑。
四、適用法律：
  (一)刑事訴訟法第273條之1第1項、第310條之2、第454條第1項
    。
  (二)毒品危害防制條例第10條第1項、刑法第11條前段、刑法第
    51條第5款。
本案經檢察官林宏昌到庭執行職務。
中    華    民    國    97    年    8    月    8     日
                  刑事第八庭     法  官  葉明松
以上正本證明與原本無異。
如不服本判決，應於判決送達後10日內，向本院提出上訴書狀，
上訴書狀應「敘述具體上訴理由」，並按他造當事人之人數附繕
本。「切勿逕送上級法院」。
中    華    民    國    97    年    8    月    8     日
                                 書記官  施秀青
附錄本案論罪法條：
毒品危害防制條例第10條
施用第一級毒品者，處6月以上5年以下有期徒刑。
施用第二級毒品者，處 3 年以下有期徒刑。


司法院資訊處製作；財團法人民間司法改革基金會備份。
